【裁判字號】    88,自,451
【裁判日期】    890413
【裁判案由】    詐欺
【裁判全文】
臺灣高雄地方法院刑事裁定                          八十八年度自字第四五一號
    自訴人  甲○○
    被  告  乙○○
右列被告因詐欺案件，經自訴人提起自訴，本院裁定如左：
    主  文
本件自訴駁回。
    理  由
一、自訴意旨略以：被告乙○○於民國八十三年十二月八日、八十四年一月五日，以
    急需用款為由，在高雄縣鳳山市○○街「金莎堡ＫＴＶ」，向伊分別借款新臺幣
    （下同）八萬六千元、五十萬元，並分別簽發到期日為八十四年一月八日、二月
    五日之本票二紙以為擔保，詎本票屆期後，竟無瑞不獲兌現，迭經催討，被告均
    避不見面，因認被告涉有刑法第三百三十九條第一項詐欺取財罪嫌云云。
二、按法院或受命推事，於第一次審判期日前，訊問自訴人、被告及蒐集或調查證據
    後，發見案係民事，並認為案件有刑事訴訟法第二百五十二條至第二百五十四條
    之情形者，得以裁定駁回自訴，同法第三百二十六條第一項、第三項定有明文；
    又刑法第三百十九條第一項詐欺取財罪之成立，須行為人主觀上有為自己或第三
    人不法所有之意圖，客觀上係以詐術使人將本人或第三人之物交付為要件。若行
    為人無不法所有之意圖，或未使用詐術，自難遽以該罪相繩。本件訊據被告乙○
    ○固不否認右揭曾向自訴人甲○○借款二次，共計六十八萬六千元，及所簽發之
    本票到期並未兌現等情，惟堅決否認有何詐欺取財犯行，辯稱：當時在梨山投資
    種植水果的生意，因而透過朋友向其借錢，未料生意失敗，致無法清償，實無自
    訴人指訴之詐欺犯行等語。經查：本件自訴人指訴被告涉有詐欺取財犯行，雖據
    其提出被告所簽發之本票二紙附卷佐證，惟查，自訴人於本院訊問時，既稱：「
    跟他是兩年多的朋友」、「他跟我說在梨山種高山梨，需要資金，經由他親戚許
    龍介紹才借錢給他，我跟許龍已認識十幾年，與許龍有生意往來」（見本
    院八十八年九月八日訊問筆錄），且於本院訊問：「之前有小額借貸給被告」時
    ，稱：「應該有，而之後有拿五萬元還我，．．．，在借錢時許龍都知道，他
    跟我是十幾年的朋友，．．．，有保證要還我，所以我才借他」等語（見本院八
    十八年十二月三日訊問筆錄），與被告所述借貸情節互核相符，足見本件自訴人
    之所以借錢予被告係因與被告之親戚許龍交情甚深之故，而非因被告施用詐術
    ，致使其陷於錯誤而交付金錢，參酌自訴人已於八十九年四月十二日本院訊問時
    ，當庭表示願撤回本件自訴，已與被告和解等語，應足認被告所為與刑法第三百
    三十九條第一項詐欺取財罪之犯罪構成要件有間，是本件應屬民事債務糾葛，本
    院依訊問及調查證據結果，認自訴人所指被告乙○○所涉之詐欺犯行，犯罪嫌疑
    尚屬不足，依首開規定及說明，自應依法裁定駁回自訴。
據上論結，依刑事訴訟法第三百二十六條第三項、第二百五十二條第十款，裁定如主
文。
中      華      民      國    八十九    年      四      月     十三     日
                                臺灣高雄地方法院刑事第七庭
                                  審判長法  官  林  石  猛
                                        法  官  李  璧  君
                                        法  官  劉  傑  民
右正本證明與原本無異。
如不服本裁定，應於裁定送達後五日內，向本院提出抗告狀。
                                        書記官  林  豐  富
中    華    民    國      八十九      年      四      月      十四      日


司法院資訊處製作；財團法人民間司法改革基金會備份。
